【裁判字號】    99,審訴,186
【裁判日期】    990713
【裁判案由】    毒品危害防制條例
【裁判全文】
臺灣士林地方法院刑事判決             99年度審訴字第186號
公  訴  人  臺灣士林地方法院檢察署檢察官
被      告  甲○○
上列被告因違反毒品危害防制條例案件，經檢察官提起公訴（99
年度毒偵字第175 號、第344 號），被告於本院準備程序中就被
訴事實為有罪陳述，經本院合議庭裁定由受命法官獨任行簡式程
序審理，並判決如下：
    主  文
甲○○施用第一級毒品，累犯，處有期徒刑拾月。
    事  實
一、甲○○前因施用毒品案件，經本院以87年度毒聲字第279 號
    裁定送觀察、勒戒後，認有繼續施用毒品之傾向，再經本院
    以87年度毒聲字第376 號裁定令入戒治處所施以強制戒治，
    嗣因執行成效良好，經本院以87年度毒聲字第1101號裁定停
    止戒治，所餘戒治期間付保護管束，詎甲○○於保護管束期
    間內，因再犯施用第二級毒品案件而違反保護管束情節重大
    ，經本院以88年度毒聲字第540 號裁定撤銷停止戒治，令入
    戒治處所施以強制戒治，於民國89年10月15日執行完畢釋放
    出所，並經臺灣士林地方法院檢察署檢察官以90年度戒毒偵
    字第45號為不起訴處分確定。復於前揭觀察、勒戒及強制戒
    治執行完畢後5 年內之90年間，因施用第一級毒品案件，除
    經本院以90年度毒聲字第749 號裁定送強制戒治，並經臺灣
    士林地方法院檢察署檢察官以90年度毒偵字第959 號聲請簡
    易判決處刑，其中強制戒治部分，嗣因執行成效良好，經本
    院以91年度毒聲字第201 號裁定停止戒治，所餘戒治期間付
    保護管束，嗣甲○○因再犯施用第一級毒品案件而違反保護
    管束情節重大，經本院以91年度毒聲字第542 號裁定撤銷停
    止戒治，令入戒治處所施以強制戒治，於91年10月17日執行
    完畢釋放出所，至刑事追訴部分，經本院以90年度訴字第38
    0 號判決判處有期徒刑6 月確定，至其於上開保護管束期間
    再犯施用第一級毒品案件部分，則經本院以91年度訴字第72
    4 號判決判處有期徒刑8 月確定，上開2 案接續執行，於93
    年3 月18日縮短刑期假釋出監，所餘期間付保護管束，於93
    年5 月23日保護管束期滿未經撤銷假釋，視為執行完畢（以
    上不構成累犯）。詎仍未戒除毒癮，復因施用第一級、第二
    級毒品案件，經本院以94年度訴字第433 號判決各判處有期
    徒刑1 年2 月、5 月，應執行有期徒刑1 年5 月確定，於96
    年4 月21日縮刑期滿執行完畢（以上構成累犯）。詎其猶不
    知悛悔，於前案觀察、勒戒及強制戒治執行完畢釋放後5 年
    內3 度再犯施用毒品罪，經法院判處罪刑確定後，復基於施
    用第一級毒品海洛因及第二級毒品甲基安非他命之犯意，於
    99年1 月4 日晚間7 、8 時許，在其位於臺北市○○區○○
    街25巷12號3 樓住處，以將海洛因及甲基安非他命混合置入
    注射針筒內加以注射之方式，同時施用海洛因及甲基安非他
    命1 次。嗣於99年1 月7 日下午5 時30分，甲○○因涉犯毒
    品危害防制條例案件為警持臺灣士林地方法院檢察署檢察官
    核發之拘票拘提到案，經警採其尿液送驗，因鑑驗結果呈嗎
    啡、安非他命及甲基安非他命陽性反應，而偵悉上情。
二、案經臺北市政府警察局萬華分局報告臺灣士林地方法院檢察
    署檢察官偵查起訴，並經本院改依簡式程序審理。
    理  由
一、前揭犯罪事實，業據被告甲○○於本院準備程序及審理時坦
    承不諱（參見本院卷第69頁、第71頁），又被告於99年1 月
    7 日在萬華分局為警所採尿液，經送台灣尖端先進生技醫藥
    股份有限公司以酵素免疫分析法初驗後，再以氣相層析質譜
    儀法複驗，證實該尿液呈嗎啡（即施用海洛因之代謝物）、
    安非他命、甲基安非他命陽性反應，有該公司於99年1 月20
    日出具之濫用藥物檢驗報告、台北市政府警察局偵辦毒品案
    件尿液檢體委驗單影本（編號：041695號）各1 紙附卷可稽
    （附於臺灣士林地方法院檢察署99年度毒偵字第344 號偵查
    卷第18頁至第20頁）。綜上，足認被告自白與事實相符，可
    以採信，本案事證至為明確，被告犯行堪予認定。
二、按毒品危害防制條例於92年7 月9 日修正公布，自93年1 月
    9 日施行，其中第20條、第23條將施用毒品之刑事處遇程序
    區分為「初犯」、「5 年內再犯」、「5 年後再犯」。依其
    立法理由之說明：「初犯」，經觀察、勒戒或強制戒治，應
    為不起訴處分或不付審理之裁定；經觀察、勒戒或強制戒治
    執行完畢釋放後，「5 年內再犯」者，因其再犯率甚高，原
    實施之觀察、勒戒及強制戒治既已無法收其實效，爰依法追
    訴或裁定交付審理。至於經觀察、勒戒或強制戒治執行完畢
    釋放，「5 年後再犯」者，前所實施之觀察、勒戒或強制戒
    治已足以遮斷其施用毒品之毒癮，為期自新及協助其斷除毒
    癮，仍用「初犯」規定，先經觀察、勒戒或強制戒治之程序
    。從而，依修正後之規定，祇於「初犯」及「5 年後再犯」
    2 種情形，有其追訴條件之限制，即須於初犯經觀察、勒戒
    或強制戒治釋放後，5 年內均無施用毒品之行為，始能認其
    前所實施之觀察、勒戒或強制戒治已足遮斷毒癮，而得於5
    年後再犯時，再予適用初犯之規定，重行觀察、勒戒等程序
    。倘5 年內已經再犯，經依法再為保安處分或追訴處罰，縱
    其第3 次（或第3 次以上）施用毒品之時間，在初犯之保安
    處分執行完畢釋放5 年以後，即與「5 年後再犯」之情形有
    別，且因已於「5 年內再犯」，顯見其再犯率甚高，原實施
    觀察、勒戒或強制戒治，已無法收其實效，自無再經觀察、
    勒戒及強制戒治之必要，應由檢察官逕行起訴，始符新法修
    正之本旨（最高法院97年第5 次刑事庭會議決議、97年度台
    非字第540 號判決參照）。查本案被告前因施用毒品案件，
    經本院裁定送觀察、勒戒及強制戒治，於執行完畢後5 年內
    3 度再犯施用毒品罪，業經追訴及判處罪刑確定等情，有臺
    灣高等法院被告前案紀錄表在卷可稽，是本案被告所為施用
    毒品之犯行，距離前開觀察、勒戒及強制戒治執行完畢釋放
    雖已逾5 年，惟被告於上開觀察、勒戒及強制戒治執行完畢
    後5 年內，既已再犯施用毒品罪，並經追訴、處罰，揆諸前
    揭說明，其本次犯行即與毒品危害防制條例第20條第3 項所
    稱之「5 年後再犯」有別，是公訴人依法追訴，於法並無不
    合，本院自應依法論科。
三、按海洛因、甲基安非他命分別為毒品危害防制條例第2 條第
    2 項第1 款、第2 款所稱之第一級毒品及第二級毒品。核被
    告甲○○所為，係犯毒品危害防制條例第10條第1 項之施用
    第一級毒品罪、同條例第10條第2 項之施用第二級毒品罪，
    其持有第一級毒品海洛因、第二級毒品甲基安非他命進而施
    用，持有毒品之行為為施用毒品之當然手段，均不另論以持
    有毒品罪（最高法院74年度台上字第3404號判例意旨參照）
    。被告係以一行為同時施用第一級毒品及第二級毒品，為想
    像競合犯，應依刑法第55條前段規定，從一重之施用第一級
    毒品罪處斷，公訴意旨認應分論併罰，容有誤會，附此敘明
    。又被告有如事實欄所載前案科刑及執行之情形，有臺灣高
    等法院被告前案紀錄表在卷可考，其於有期徒刑執行完畢後
    5 年內，故意再犯本案有期徒刑以上之罪，為累犯，應依刑
    法第47條第1 項之規定加重其刑。另按犯第10條之罪，供出
    毒品來源，因而查獲其他正犯或共犯者，減輕或免除其刑，
    毒品危害防制條例第17條第1 項定有明文。其所稱「供出毒
    品來源，因而查獲其他正犯或共犯者」，係指被告供出毒品
    來源之有關資料，諸如前手之姓名、年籍、住居所、或其他
    足資辨別之特徵等，使調查或偵查犯罪之公務員因而對之發
    動調查或偵查並查獲者而言。申言之，被告之「供出毒品來
    源」，與調查或偵查犯罪之公務員對之發動調查或偵查並進
    而查獲之間，論理上須具有先後且相當之因果關係，固非謂
    被告一有「自白」、「指認」毒品來源之人，而查獲在後，
    即得依上開規定予以減刑（最高法院98年度台上字第6331號
    判決意旨參照）。亦即若被告供出毒品來源者之前，調查或
    偵查犯罪之公務員已有有確切之證據，足以合理懷疑被告所
    供販賣毒品來源之人，則嗣後之查獲與被告之「供出毒品來
    源」間，即不具有先後且相當之因果關係，自無上開規定之
    適用。查本案司法警察依通訊監察之所得事證，已懷疑被告
    及案外人簡玉真有販賣毒品行為，並非因被告之供出始發動
    調查等情，有卷附調查筆錄、通聯譯文在卷可參，雖檢察官
    嗣後以案外人簡玉真販賣第一級毒品予被告提起公訴（臺灣
    士林地方法院檢察署99年度偵字第1307號），然非因被告之
    供述而開始對於案外人簡玉真發動調查，依前揭判決意旨，
    本案自無毒品危害防制條例第17條第1 項規定之適用，附此
    敘明。爰審酌被告曾因施用毒品犯行而送觀察、勒戒、強制
    戒治及法院判處罪刑確定（指未構成累犯部分），仍不知悛
    悔，復再同時施用第一級毒品及第二級毒品，顯見其戒絕毒
    品之決心不堅，惟考量其施用毒品乃戕害自己身心健康，尚
    未危及他人，且犯後於本院審理中坦承犯行之態度等一切情
    狀，量處如主文所示之刑，以示懲儆。
據上論斷，應依刑事訴訟法第273 條之1 第1 項、第299 條第1
項前段，毒品危害防制條例第10條第1 項、第2 項，刑法第11條
前段、第55條前段、第47條第1 項，判決如主文。
本案經檢察官葉乃瑋到庭執行職務。
中    華    民    國    99    年    7     月    13    日
                  刑事第一庭法  官  吳祚丞
以上正本證明與原本無異。
如不服本判決應於收受判決後10日內向本院提出上訴書狀，並應
敘述具體理由；其未敘述上訴理由者，應於上訴期間屆滿後20日
內向本院補提理由書（均須按他造當事人之人數附繕本）「切勿
逕送上級法院」。
                            書記官  丁梅芬
中    華    民    國    99    年    7     月    13    日
附錄論罪科刑法條：
毒品危害防制條例第10條
施用第一級毒品者，處 6 月以上 5 年以下有期徒刑。
施用第二級毒品者，處 3 年以下有期徒刑。

司法院資訊處製作；財團法人民間司法改革基金會備份。
